【裁判字號】    97,聲判,7
【裁判日期】    970425
【裁判案由】    聲請交付審判
【裁判全文】
臺灣桃園地方法院刑事裁定               97年度聲判字第7號
聲  請  人
即 告訴 人  乙○○
代  理  人  鄒玉珍律師
被      告  甲○○
上列聲請人因被告偽造有價證券案件，不服臺灣高等法院檢察署
檢察長於中華民國97年2 月1 日以97年度上聲議字第695 號駁回
再議之處分（原不起訴處分案號：臺灣桃園地方法院檢察署96年
度偵字第27514 號），聲請交付審判，本院裁定如下：
    主  文
聲請駁回。
    理  由
一、本件聲請人即告訴人乙○○以被告甲○○涉犯刑法第二百零
    一條第一項之偽造有價證券罪之罪嫌，向臺灣桃園地方法院
    檢察署（下稱桃園地檢署）檢察官提出告訴，經該署檢察官
    偵查後為不起訴處分（九十六年度偵字第二七五一四號），
    聲請人不服，聲請再議，嗣經臺灣高等法院檢察署（下稱高
    檢署）檢察長於民國九十七年二月一日以九十七年度上聲議
    字第六九五號處分書認聲請人再議無理由而駁回再議。聲請
    人於九十七年二月十九日收受前開處分書後，委由鄒玉珍律
    師敘明不服之理由，於同年月二十七日向本院聲請交付審判
    ，程序上並無不合，先予敘明。
二、本件聲請意旨略以：本案被告為聲請人之婆婆，依一般常情
    ，若非被告真有偽造有價證券一事，聲請人身為被告之子媳
    ，何能冒大不諱對婆婆提出告訴，若非真有其事，被告何以
    一再拒絕出庭應訊，以追求真相並還其清白；且因案件涉及
    倫理，詳知內情之人為被告之子女，尤其聲請人出借支票與
    被告時，曾於被告及其女兒面前表示只限將該支票用於公司
    周轉貨款及繳納車貸，不得將該支票移作他用，且被告平時
    亦將此支票本及印鑑隨身攜帶或鎖在抽屜中，並未使告訴人
    知悉其究如何使用，直至九十五年八月四日聲請人接獲彰化
    商業銀行南崁分行之拒絕往來通知後，方得知被告有向他人
    為私人借貸之偽造有價證券乙事，此部分尚有被告之子即聲
    請人之夫徐俊業可證，原審未傳喚證人徐俊業說明案情即已
    結案，顯未盡調查之情事，爰依法聲請交付審判云云。
三、按法院認交付審判之聲請不合法或無理由者，應駁回之，刑
    事訴訟法第二百五十八條之三第二項前段定有明文。又向法
    院聲請交付審判，係新增對於「檢察官不起訴或緩起訴裁量
    權」制衡之一種外部監督機制，法院僅就檢察官所為不起訴
    或緩起訴之處分是否正確加以審查，以防止檢察機關濫權，
    法院並非檢察官之延伸，法院亦不負擔偵查之作為。依此立
    法精神，同法第二百五十八條之三第三項規定法院審查聲請
    交付審判案件時「得為必要之調查」，其調查證據之範圍，
    自應以偵查中曾顯現之證據為限；而同法第二百六十條對於
    不起訴處分已確定或緩起訴處分期滿未經撤銷因發現新事實
    新證據者得再行起訴之規定，其立法理由說明該條所謂不起
    訴處分已確定者，包括「聲請法院交付審判復經駁回者」之
    情形在內，是前述「得為必要之調查」，其調查證據範圍，
    更應以偵查中曾顯現之證據為限，否則，將與刑事訴訟法第
    二百六十條之再行起訴規定，混淆不清，亦將使法院兼任檢
    察官而有回復「糾問制度」之虞；又法院裁定交付審判之前
    提，必須偵查卷內所存證據已符合刑事訴訟法第二百五十一
    條第一項規定「足認被告有犯罪嫌疑」之檢察官應提起公訴
    之情形，亦即該案件已經跨越起訴門檻，若否，法院仍應依
    同法第二百五十八條之三第二項前段規定，以聲請無理由裁
    定駁回之。
四、按刑法上所謂偽造有價證券，以無權簽發之人冒用他人名義
    簽發為要件，如果行為人基於本人之授權，或其他原因有權
    簽發者，則與無權之偽造行為不同（最高法院五十三年台上
    字第一八一○號判例意旨參照）。經查，聲請人於檢察官訊
    問時陳稱：被告開口表示要拿支票支付廠商貨款，伊礙於被
    告為婆婆之身分，遂自九十三年間起，交付其所申請彰化商
    業銀行南崁分行支票帳戶之支票簿及印章給被告使用，但僅
    以口頭約定支付貨款使用，嗣後雖發現被告之信用狀況不佳
    ，但仍繼續讓被告使用，並無催告被告停止使用該支票，且
    於出借支票時並未向被告明白表示不能將票拿去向他人借錢
    等語（見他字卷第四一、四二、四五、四六頁），並有彰化
    商業銀行南崁分行通知聲請人之帳戶因存款不足遭退票之函
    件、票據信用資料查覆單各一份及支票存根多張在卷可佐（
    見他字卷第九至一一、一六至三五頁），足認聲請人確有將
    其向彰化商業銀行南崁分行申請之支票簿及印章交予被告，
    並授權被告以聲請人之名義簽發上開支票對外行使，則被告
    依聲請人之授權而簽發支票，難認係無權簽發之人冒用聲請
    人名義而簽發支票，核與偽造有價證券之要件有間，自難以
    該罪相繩。
五、綜上所述，聲請人所指述之情節，尚難逕認被告涉有偽造有
    價證券之犯行，被告縱有持上開支票向他人借款，亦屬民事
    糾葛，應由聲請人循民事途徑解決。此外，復查無其他積極
    證據足認被告有聲請人所指之犯行，從而，前揭不起訴處分
    及再議處分綜合各項事證，認被告犯罪嫌疑不足，於法尚無
    違誤。聲請意旨仍執前詞，對於原處分指摘求予審判，為無
    理由，應予駁回。至聲請人聲請傳訊證人徐俊業，乃係原偵
    查中並未顯現之證據，依首揭說明，本院尚難就此部分為蒐
    集、調查，方不致有陷入「糾問制度」之虞，併予敘明。
六、依刑事訴訟法第二百五十八條之三第二項前段，裁定如主文
    。
中    華    民    國    97    年    4     月    25    日
                  刑事第八庭 審判長法官     邱滋杉
                                   法官     陳彥宏
                                   法官     吳為平
以上正本證明與原本無異。
不得抗告。
                                   書記官   江惠婷
中    華    民    國    97    年    4     月    25    日


司法院資訊處製作；財團法人民間司法改革基金會備份。
